臺灣臺南地方法院民事裁定
111年度監宣字第560號
聲  請  人  張○○    住○○市○○區○○街000號
相對人即應
受監護宣告
之      人  朱○○  
上列聲請人聲請監護宣告等事件，本院裁定如下：
    主    文
宣告朱○○（男、民國00年0月0日生、身分證統一編號：Z0000000
00號）為受輔助宣告之人。
選定張○○（女、民國00年00月00日生、身分證統一編號：Z00000
0000號）為受輔助宣告人之輔助人。
聲請程序費用由受輔助宣告人之人負擔。
    理    由
一、聲請意旨略以：聲請人張○○係相對人即應受監護宣告之人朱
    ○○（下稱相對人）之母，相對人因智能障礙，致不能為意思
    表示或受意思表示，或不能辨識其意思表示之效果，已達受
    監護宣告之程度，爰依法聲請准予對相對人為監護之宣告等
    語。
二、按法院對於監護宣告之聲請，認為未達應受監護宣告之程度
    ，而有輔助宣告之原因者，得依聲請或依職權以裁定為輔助
    之宣告，民法第14條第3 項、家事事件法第174條第1 項定
    有明文。次按「對於因精神障礙或其他心智缺陷，致其為意
    思表示或受意思表示，或辨識其意思表示效果之能力，顯有
    不足者，法院得因本人、配偶、四親等內之親屬、最近一年
    有同居事實之其他親屬、檢察官、主管機關或社會福利機構
    之聲請，為輔助之宣告」、「受輔助宣告之人，應置輔助人
    」、「法院為輔助之宣告時，應依職權就配偶、四親等內之
    親屬、最近一年有同居事實之其他親屬、主管機關、社會福
    利機構或其他適當之人選定一人或數人為輔助人。法院為前
    項選定及指定前，得命主管機關或社會福利機構進行訪視，
    提出調查報告及建議。輔助之聲請人或利害關係人亦得提出
    相關資料或證據，供法院斟酌」、「受輔助宣告之人為下列
    行為時，應經輔助人同意。但純獲法律上利益，或依其年齡
    及身分、日常生活所必需者，不在此限：一、為獨資、合夥
    營業或為法人之負責人。二、為消費借貸、消費寄託、保證
    、贈與或信託。三、為訴訟行為。四、為和解、調解、調處
    或簽訂仲裁契約。五、為不動產、船舶、航空器、汽車或其
    他重要財產之處分、設定負擔、買賣、租賃或借貸。六、為
    遺產分割、遺贈、拋棄繼承權或其他相關權利。七、法院依
    前條聲請權人或輔助人之聲請，所指定之其他行為」，民法
    第15條之1 第1 項、第1113條之1 第1 項、第1113條之1 第
    2 項準用同法第1111條、第15條之2 第1 項分別定有明文。
三、經查，聲請人之主張，業據提出身心障礙證明、戶籍謄本、
    親屬系統表、同意書等為證。又經鑑定人即施仁雄醫師鑑定
    結果：相對人為輕度智能障礙。整體社會功能、社交互動技
    巧與判斷力、複雜情境之財務及社會判斷能力，易受到自身
    理解和表達能力限制而有所不足，致其為意思表示或受意思
    表示、或辨識意思表示效果之能力，顯有不足，建議為輔助
    宣告等語，有鑑定人出具之精神鑑定報告書在卷可佐。準此
    ，聲請人因上開病症致其為或受意思表示，或辨識其意思表
    示之能力顯有不足，然尚未達於完全喪失之程度，應堪認定
    。惟其辨識能力既有不足，即有為輔助之必要，爰依職權宣
    告為受輔助宣告之人。
四、聲請人為相對人之母親，其與相對人關係密切，情屬至親，
    並有意願擔任輔助人，核無不當，爰選定聲請人擔任相對人
    之輔助人。
五、法院為輔助宣告時，受輔助宣告之人對其財產仍具處分權能
    ，輔助人僅於民法第15條之2 第1 項等事件對於輔助宣告之
    人之行為具有同意與否之權限。從而，本件輔助人無須開具
    財產清冊陳報法院，附此敘明。
六、依家事事件法第177條第2項、第164條第2項，裁定如主文。
中　　華　　民　　國　　111 　年　　10　　月　　25　　日
                  家事法庭  法  官  陳文欽
以上正本係照原本做成。
如對本裁定不服，須於裁定送達後10日內向本院提出抗告狀，並
應繳納抗告費新臺幣1,000元。 　　
中　　華　　民　　國　　111 　年　　10　　月　　25　　日
                            書記官  易佩雯